【裁判字號】    90,判,1339
【裁判日期】    900802
【裁判案由】    農保
【裁判全文】
最  高  行  政  法  院  判  決                    九十年度判字第一三三九號
    原      告  乙○○
    訴訟代理人  甲○○
    被      告  勞工保險局
    代  表  人  郭芳煜
右當事人間因農保事件，原告不服行政院中華民國八十八年十一月二十四日台八十八
訴字第四二九五二號再訴願決定，提起行政訴訟，本院判決如左：
    主  文
原告之訴駁回。
訴訟費用由原告負擔。
    事  實
緣原告係高雄縣大社鄉農會農保被保險人，因腦溢血合併血室症，申請殘廢給付。經
被告依其檢送之邱綜合醫院民國八十七年七月三十日出具之殘廢診斷書，予以綜合審
定，認其殘廢程度符合農民健康保險殘廢給付標準表第六項第二等級，乃於八十七年
八月三十一日以保受字第六○二五四九七號函副知原告，自八十七年七月三十日（審
定成殘日）起逕予退保，並核付殘廢給付一、○○○日，計新臺幣（下同）三四○、
○○○元。原告不服，主張其殘廢程度應符合第一等級等由，向農民健康保險監理委
員會申請審議，被駁回，循序提起訴願、再訴願，遞遭決定駁回，遂提起行政訴訟。
茲摘兩造訴辯意旨如次：
原告起訴意旨略謂：一、原告八十七年七月三十日出具之殘廢診斷書詳載，無行動能
力，僅能乘坐輪椅、智力明顯障礙，無工作能力，試想一位腦溢血併血室症之病患，
他只是受到家人的扶助，亦或是全天候需家人照護。二、原告目前也有專人二十四時
全天候照顧，未因他是偏癱而輕鬆，如按殘廢給付標準表所認定，中樞神經系統機能
極度障害，原告即屬偏癱卻機能極度障害的人，故需由他人全日照顧，而非需要別人
扶助而已。三、依據農民健康保險條例第三十七條殘廢給付，依左列規定審核辦理之
第四款：被保險人身體遺存障害，同時適合殘廢給付標準表之第八等級至第一等級間
任何兩項目以上時，按其最高殘廢等級再升兩等級給與之，但最高等級為第二等級以
上時，按第一等級給與之。此條即可明確看出原告符合第一等殘廢，而非無理由。四
、依據被告駁回理由稱：中樞神經需經因兩位專科醫師鑑定，方屬有效，故特由高雄
長庚醫院最具權威之主任醫師鑑定，診斷書亦明確載明不良於行，日常生活起居「完
全仰賴」他人照料，此點更可證明原告確已達到一等殘廢。五、依據鈞院三十九年有
一判例：「行政官署對於人民有所處分，所提之證據應以積極且洽當．．．等語」，
但深深感覺被告、農民健康保險監理委員會及一再訴願決定機關，一再誤解原告之意
，今特請鈞院作出合理之判決，亦為無法言語，行動不便，喪失記憶力之原告爭取應
得之權利，而非只以流於形式之過去參考而下定論。為此，請判決撤銷原處分及一再
訴願決定等語。
被告答辯意旨略謂：本案原告即被保險人因腦溢血合併血室症申請殘廢給付，據所送
邱綜合醫院八十七年七月三十日出具之殘廢診斷書載，原告因腦溢血合併血室症致左
側肢體無力肌力為一，右側肢體肌力為五（正常），無行動能力，僅能乘坐輪椅，日
常生活須他人扶持，無工作能力，被告乃核定其殘廢程度符合農民健康保險殘廢給付
標準表第六項第二等級發給一、○○○日計三四○、○○○元殘廢給付。至其提起行
政訴訟理由稱：「原告已無行動能力，目前也有專人二十四時全天候照顧，不因他是
偏癱而輕鬆，如按殘廢給付標準表所認定，中樞神經系統機能遺存極度障害，原告即
屬偏癱卻機能極度障害的人，故需由人全日照顧，而非需要別人扶助而已」乙節，惟
查被告係依其申請殘廢給付當時所送之書面資料予以審查，據前開殘廢診斷書載：「
其因腦溢血合併血室症，現智力明顯障礙，無工作能力，日常生活須他人扶助。左側
肢體無力，無行動能力，僅能乘坐輪椅，肌力部分為左側肢體肌力一，右側肢體肌力
正常為五」其殘廢程度未達為維持生命之必要，而經常須醫療護理或專人周密照護，
及維持生命必要之日常生活活動，全須他人扶助之程度。原告之訴為無理由，請判決
駁回等語。
    理  由
按被保險人因遭受傷害或罹患疾病，經治療終止後，如身體遺存障害，適合殘廢給付
標準表規定之項目，並經保險人自設或特約醫療機構診斷為永久殘廢者，得按其當月
投保金額，依同表規定之殘廢等級及給付標準，一次請領殘廢補助費，為農民健康保
險條例第三十六條第一項前段所規定。而殘廢給付標準表所定障害項目第五項為「中
樞神經系統機能遺存極度障害，終身不能從事任何工作，經常需醫療護理或專人周密
照護者，殘廢等級：一，給付標準：一二○○日」，第六項為「中樞神經系統機能之
病變，引起截癱或偏癱，致終身不能從事任可工作，日常生活需人扶助者，殘廢等級
：二，給付標準：一○○○日」。查，本件高雄縣大社鄉農會於七十八年間為原告申
報加入農民健康保險。嗣原告於八十七年八月十八日以其因腦溢血合併血室症，經邱
綜合醫院診斷成殘，向被告申請殘廢給付。被告以原告殘廢程度符合殘廢給付標準表
第六項第二等級，應領殘廢給付一○○○日計三四○、○○○元，並以其領取殘廢給
付後不能繼續從事工作，自其審定成殘日八十七年七月三十日起逕予退保，於八十七
年八月三十一日以八七保受字第六○二五四九七號函高雄縣大社鄉農會，並副知原告
。原告就核定殘廢等級及給付標準部分不服，循序提起行政訴訟，主張：原告已無行
動能力，目前也有專人二十四時全天候照顧，不因他是偏癱而輕鬆，如按殘廢給付標
準表所認定，中樞神經系統機能遺存極度障害，原告即屬偏癱卻機能極度障害的人，
故需由人全日照顧，而非需要別人扶助而已。依農民健康保險條例第三十七條殘廢給
付之規定，原告應達中樞神經系統機能遺存極度障害，應依給付標準表第五項第一級
核定殘廢給付。況以原告日常起居完全仰賴他人照料，自應屬第五項第一級之殘廢云
云。經查，本件原告係因腦溢血致左側肢體無力（肌力圖標示左側肢體肌力為一，右
側肢體肌力為五），無行動能力，僅能乘坐輪椅，有邱綜合醫院於八十七年七月三十
日出具之殘廢診斷書附原處分卷可稽；其右側肢體正常，僅左側肢體成殘，應屬偏癱
，且原告於再訴願時所檢送長庚紀念醫院於八十八年八月四日出具之診斷證明書亦載
明原告因右腦出血併左側偏癱，不良於行，尚未達中樞神經系統機能遺存極度障害，
不屬給付標準表第五項第一級中樞神經系統機能遺存極度障害，終身不能從事任何工
作，經常需醫療護理或專人照護之程度。又依同標準表第六項規定：「中樞神經系統
機能之病變引起截癱或偏癱，致終身不能從事任何工作，日常生活需人扶助者。」其
殘廢等級為二，給付標準為一、○○○日，又附註第一項規定，「精神、神經障害等
級」之審定基本原則為：「綜合其症狀，對於永久喪失勞動能力與影響日常生活或社
會生活活動狀態及需他人扶助之情況定其等級」。又同項第二款規定：「因高度精神
、神經障害，為維持生命必要之日常生活活動之一部須他人扶助者：適用第二級」。
本件依原告提出之上開兩份診斷書所載內容，原告之殘廢僅係因腦溢血合併血室症，
致左側肢運動功能障礙，日常生活須他人扶助而已，尚未達殘廢給付標準表第五項第
一等級：中樞神經系統機能遺存極度障害，經常需醫療護理或專人周密照護之程度規
定。原告主張，核無足採。從而，本件被告以原告殘廢程度，尚未達中樞神經系統機
能遺存極度障害，經常需醫療護理或專人周密照護之程度，乃核給第六項第二等級之
殘廢給付，揆諸首揭說明，並無不合，一再訴願決定遞予維持，亦無不合，原告猶執
前詞，聲明撤銷為無理由，應予駁回。
據上論結，本件原告之訴為無理由，爰依行政訴訟法施行法第二條、行政訴訟法第九
十八條第三項前段，判決如主文。
中    華    民    國      九十      年      八        月      二        日
                    最 高 行 政 法 院  第 五 庭
                                審 判 長 法  官      廖  政  雄
                                         法  官      趙  永  康
                                         法  官      林  清  祥
                                         法  官      鍾  耀  光
                                         法  官      姜  仁  脩
右  正  本  證  明  與  原  本  無  異
                                         法院書記官  莊  俊  亨
中    華    民    國      九十      年      八        月      二        日


司法院資訊處製作；財團法人民間司法改革基金會備份。
